臺灣臺北地方法院刑事裁定　　　　　　100年度聲判字第318號
聲　請　人　薛凱賢
代　理　人　林永祥律師
被　　　告　胡淑芳
選任辯護人　張仁興律師
上列聲請人因告訴被告聲請交付審判案件，不服臺灣高等法院檢
察署檢察長駁回再議之處分（100年度上聲議字第8294號），聲
請交付審判，本院裁定如下：
    主  文
本件交付審判。
    理  由
一、按告訴人不服上級法院檢察署檢察長或檢察總長認再議為無
    理由而駁回之處分者，得於接受處分書後十日內委任律師提
    出理由狀，向該管第一審法院聲請交付審判。法院認為交付
    審判之聲請有理由者，應為交付審判之裁定。刑事訴訟法第
    二百五十八條之一、第二百五十八條之三第二項後段分別定
    有明文。
二、本件聲請人薛凱賢以被告胡淑芳涉犯刑法第二百八十四條第
    二項業務過失傷害罪，於民國九十九年三月二十二日向臺灣
    臺北地方法院檢察署檢察官提出告訴（另對王誠一就本件爭
    執提出告訴而遭檢察官為不起訴處分、臺灣高等法院檢察署
    檢察長駁回再議部分，原一併聲請交付審判，然業於一百年
    十二月二十七日撤回在案），經該檢署檢察官於一百年九月
    三十日以一百年度調偵字第六三號為不起訴處分後，聲請人
    不服，向臺灣高等法院檢察署提出再議，該署檢察長於一百
    年十一月二十一日以一百年度上聲議字第八二九四號以再議
    無理由駁回。聲請人一百年十一月三十日收受駁回再議處分
    書後，於十日法定期間內之一百年十二月六日向本院聲請交
    付審判。
三、聲請交付審判意旨略以：被告為聲請人插管時，應注意、能
    注意聲請人口中有無假牙等異物容易脫落，但竟不注意，於
    插管時將聲請人假牙撞斷，並使該假牙掉入聲請人氣管內。
    迄聲請人由原診療之財團法人天主教耕莘醫院新店總院（下
    稱耕莘醫院）轉院至財團法人馬偕紀念醫院臺北院區（下稱
    馬偕醫院）時，經Ｘ光檢查，發現氣管內有異物存在，而由
    馬偕醫院醫師取出始悉上情（聲請人原就被告決定為聲請人
    插管之醫療處置決定亦聲請交付審判，然經聲請人於一百年
    十二月二十七日具狀減縮聲請事實如上述）。
四、本院查：
  (一)雖原不起訴處分書及駁回再議處分書，根據行政院衛生署醫
    事審議委員會一百年六月十六日0000000號鑑定書「
    至於病人假牙掉入肺部大多因插管過程中病人掙扎或強力抗
    拒及口腔牙關緊閉所致，以當時病人必須施打麻醉劑……及
    鎮定劑……，待病人完全放鬆之後，得以將氣管內管放入之
    過程以觀，本案確屬不易插管之案例，本案胡淑芳醫師執行
    插管過程中，諒均已注意避免實施插管之風險及其合併症，
    然仍不幸發生假牙掉入肺部之情形，尚可認屬於合理之風險
    。按臺大醫院牙科陳肇禎等人共同發表於麻醉學雜誌之論文
    中，詳載施行氣管插管過程中，口腔組織傷害之發生率為十
    八％，其中牙齒傷害（包括脫落）發生率為十二％，故牙齒
    脫落是插管手術之風險，並予參考」云云，而認被告插管過
    程以及使聲請人假牙掉入氣管而未發現之結果並無業務過失
    。惟查，被告乃受有專業訓練之合格醫師，屬執行業務之人
    。且聲請人因被告之插管醫療行為，造成假牙斷裂掉入氣管
    中，迄聲請人轉院後方由馬偕醫院醫師發現等節，為被告所
    自承，且有相關病歷資料在卷可稽，足認被告前開任意性之
    不利於己陳述與事實相符。雖被告矢口否認對此一結果有何
    過失，並引用前述行政院衛生署醫事審議委員會鑑定書之鑑
    定意見為辯解。然現任財團法人仁愛綜合醫院總顧問、中區
    醫療網病人安全訪查專家委員、衛生署管制藥品管理局咨詢
    專家、中國醫藥大學兼任副教授等職之醫學博士詹廖明義於
    網路上發表「全身麻醉中發生牙齒傷害的風險管理」一文記
    載：「全身麻醉中，發生牙齒受傷的頻率大約是○．○一至
    一二．一％，麻醉教科書上也大概都會提到牙齒傷害……，
    是插管動作不很罕見的合併症。但是最高發生率一二．一％
    是唯一的Prospective Study（按，前瞻性研究），且是來
    自台灣，其他來自英美、紐澳及日本的回溯性統計都低於○
    ．七％。」，而蕭涵仁、姚香宇、潘惠玲、侯勝博等人於臺
    灣耳鼻喉頭頸外科雜誌發表之文章，亦敘明：「因插管造成
    的牙齒損傷，文獻記載機率從千分之一到四千五百分之一」
    此有網頁列印資料與文獻等在卷可稽。足見，在插管中發生
    牙齒傷害之風險，是否卻如被告所辯之常見、且均屬醫師不
    能注意、或不應注意之風險而必須由病患承擔，殊有可疑。
    況且，如在插管時極有可能造成包括牙齒斷裂脫落的傷害，
    則執行插管之醫事人員自應有在插管過程中或結束後仔細確
    認有無口腔、牙齒傷害情事發生，並即時處理之義務。被告
    應注意此節，且依當時之狀況，並無不能注意之情事，其竟
    不注意，而在插管先造成聲請人假牙斷落，復任令該假牙掉
    入聲請人氣管，又未能及時處理，延至聲請人轉院後，由馬
    偕醫院檢查發現而取出，造成聲請人之身體健康完整性之傷
    害，自有業務過失傷害之嫌疑，行政院衛生署醫事審議委員
    會之前述鑑定意見，並未公正評估一切情事，僅針對最有利
    醫師角度解讀，顯然偏頗而不可採。綜上所述，本件檢察官
    所為之不起訴及高檢署檢察長駁回再議之處分，依現存卷內
    所附相關證據論斷，容有不洽，是聲請人所為交付審判之聲
    請，為有理由，應予准許。
五、交付審判制度因無檢察官之起訴書，故為特定本案審判之範
    圍，並保障被告防禦權之行使，因此本院依現有證據資料，
    認定被告涉嫌之犯罪事實、罪名、證據及所犯法條如下：
  (一)犯罪事實：
    被告胡淑芳係址設新北市○○區○○路三六二號耕莘醫院內
    科醫師，為從事醫療業務之人。適聲請人薛凱賢（原名薛志
    正）於九十八年十月二十一日，因發燒、全身痠痛、咳嗽有
    痰等症狀至該院就診，經治療後未見起色且有惡化，而於九
    十八年十月二十四日經該院醫師決定轉至馬偕醫院繼續治療
    ，然因聲請人於等待轉院時發生呼吸窘迫等症狀，由被告為
    聲請人執行插管處理。而被告於插管時，應注意儘量不使聲
    請人之牙齒受到撞擊斷裂，並於插管過程及結束後確認聲請
    人是否因插管受有口腔、牙齒等傷害，如有，應及時治療處
    理，而目前醫療水準、科技發展程度、與當時狀況，並無不
    能注意之情事。然被告疏未注意，在插管時不慎撞斷聲請人
    假牙，復任令該假牙掉入聲請人氣管，又未於插管完成後詳
    細檢查有無造成口腔、牙齒傷害並及時處理，使聲請人受有
    假牙斷裂、異物進入氣管之傷害。迄聲請人轉院至馬偕醫院
    後，經Ｘ光檢查，發現氣管內有異物存在，而由馬偕醫院醫
    師取出，始悉上情。
  (二)所犯罪名與法條：刑法第二百八十四條第二項之業務過失傷
    害。
  (三)證據（因僅為認定本案被告是否有犯罪嫌疑、是否應交付審
    判，故此一程序無庸論斷證據能力）：
    1.聲請人之證述。
    2.證人即聲請人前配偶陳靜之證述。
    3.卷附耕莘醫院、馬偕醫院病歷各一份。
    4.詹廖明義所著「全身麻醉中發生牙齒傷害的風險管理」網
      路列印資料一份。
    5.蕭涵仁、姚香宇、潘惠玲、侯勝博等人於臺灣耳鼻喉頭頸
      外科雜誌發表之文章一份。
    6.被告之供述。
五、依刑事訴訟法第二百五十八條之三第二項後段裁定如主文。
中    華    民    國  100    年    12    月    30     日
              刑事第一庭  審判長法  官  蔡坤湖

                                法  官  周玉琦
                                法  官  姚念慈
以上正本證明與原本無異。
被告如不服本裁定，應於裁定送達後5日內向本院提出抗告狀。
                                書記官  劉芸珊
中    華    民    國   101    年    1     月    5     日